【裁判字號】    91,訴,2360
【裁判日期】    920317
【裁判案由】    給付租金等
【裁判全文】
臺灣臺南地方法院民事判決  九十一年度訴字第二三六○號
    原      告  乙○○
    訴訟代理人  林永發律師
                郝鳳岐律師
    被      告  甲○○
右當事人間請求給付租金等事件，本院判決如左：
    主    文
被告應給付原告新臺幣陸拾肆萬伍仟元，及自民國九十一年十一月十五日起至清償日
止，按週年利率百分之五計算之利息。
訴訟費用由被告負擔。
本判決於原告以新臺幣貳拾壹萬伍仟元供擔保後，得假執行。
    事實及理由
一、原告主張：
  (一)查被告甲○○與原告訂有房屋租賃契約，承租原告所有坐落臺南市○○○路○段
    一一一號一、二樓房屋，租期自民國九十年一月一日至九十年十二月三十一日，
    租金每月新臺幣（下同）一十三萬五千元。被告於租期屆滿時並未遷出，繼續使
    用承租房屋，至九十一七月三十日始遷讓清楚交還原告，惟自九十一年一月一日
    至同年七月三十日止，均未付租金，計欠租金七個月共九十四萬五千元，扣除前
    付押租金三十萬元後，尚有六十四萬元五千元未付。
  (二)前開所欠租金六十四萬五千元，若係租約期滿，租賃關係終止而被告繼續占用租
    賃物，則以相當於租金之數額作為損害金請求，亦同為六十四萬五千元，被告負
    有給付責任等語。
  (三)聲明：除供擔保金額外，如主文所示。
二、被告則以九十年十二月三十一日租約到期後，曾向原告表明無法續約，但因賣場
    太大，亦要求原告同意展延遷讓日期，直至九十年五月底或六月底始遷讓完畢。
    又伊承租房屋之初，該房屋即漏水多處，因此損及伊所販售之傢具，期間經過十
    餘次修繕，但原告僅負擔一次維修費用約二萬元等語資為抗辯。並聲明：駁回原
    告之訴及假執行之聲請。
三、本件原告主張被告向其承租臺南市○○○路○段一一一號一、二樓房屋，租期為
    九十年一月一日至十二月三十一日，每月租金一十三萬五千元等情，業據提出房
    屋租賃契約影本一紙為證，被告對此亦不爭執，堪信為真實。
四、原告主張被告於前開租約到期後，遲至九十一年七月三十一日始遷離，無權占用
    該房屋七個月之情，則為被告所否認，辯稱伊應於九十一年五月底或六月底即遷
    離，且曾經多次向原告之妻展延搬遷日期云云。經查：
  (一)證人即原告之媳陳璻如於本院審理時證稱：「契約到期日是定在九十年十二月底
    ，有以存證信函及電話通知被告續約，但未獲回應。租約到期後被告仍未搬，直
    至九十一年七月底才搬離。被告說要找房子，所以未搬離。我經過該地時，可以
    看到被告未搬離。」、「我每天都會經過（系爭房屋）看到。」等語，明白陳述
    被告係於九十一年七月底始遷離，被告對於證人陳璻如前開證述，則未加以質疑
    ，證人陳璻如之證詞，乃可採取，並佐證被告係於九十一年七月底始遷離之主張
    。
  (二)另證人即原告之妻吳金環固證稱「他（被告）本人來一次，說其新（營業）處尚
    未完工，我回說好，但希望他付房租。」等語，與被告所陳曾經前往原告主張展
    延搬遷日期之陳述相符，可認被告至少曾一度向原告請求展延搬遷期限。惟按本
    件原告所主張者，乃被告於租約到期後，無法律上原因繼續占用系爭房屋，因此
    產生相當於租金之不當得利，縱使原告確曾同意被告展延搬遷期限，被告繼續占
    用系爭房屋仍屬事實，並不因原告同意展延而免除使用對價之給付義務，被告以
    原告曾經同意展延，抗辯並無給付相當於租金之不當得利義務云云，自不足採。
五、至被告主張伊承租房屋後，即發現該房屋有漏水情形，曾經多次修繕均無法解決
    ，該房屋之漏水更因此導致伊擺設預備販售之傢具損壞而貶損價值等情，固經證
    人即曾受雇於被告之王姿雅、為被告進行修繕之陳永裕證實，證人吳金環亦證稱
    「被告有提過（漏水之事），是被告請人修理，我們付錢約二萬。」等語，可認
    被告確有修繕房屋之事實。惟被告對於修繕房屋以及所販售傢具因漏水產生損害
    之金額，始終無法舉證以實其說，自難僅以被告前開辯詞，抵銷原告所主張相當
    於租金之不當得利。
六、按無法律上之原因而受利益，致他人受損害者，應返還其利益，民法第一百七十
    九條前段定有明文。而無權占用他人之房屋、土地，可能獲得相當於租金之利益
    ，復為社會通常之觀念。本件被告向原告承租系爭房屋，於九十年十二月三十一
    日租約到期後仍未搬遷，則自九十一年一月一日起，被告已無占有使用系爭房屋
    之權利，詎被告仍繼續占用直至九十一年七月三十一日始遷離，共無權占用該房
    屋達七個月，被告因此受有相當於租金之不當得利，自可認定。而兩造間就系爭
    房屋所約定之租金為每月十三萬五千元，原告以此作為被告使用該房屋之對價，
    主張被告無權占用七個月期間，受有九十四萬五千元之利益，扣除被告承租時所
    交付之押租金三十萬元，仍應給付六十四萬五千元，乃有理由，應予准許。
七、末按給付有確定期限者，債務人自期限屆滿時起，負遲延責任。給付無確定期限
    者，債務人於債權人得請求給付時，經其催告而未為給付，自受催告時起，負遲
    延責任。其經債權人起訴而送達訴狀，或依督促程序送達支付命令，或為其他相
    類之行為者，與催告有同一之效力；民法第二百二十九條第一、二項分別定有明
    文。又遲延之債務，以支付金錢為標的者，債權人得請求依法定利率計算之遲延
    利息。但約定利率較高者，仍從其約定利率；而應付利息之債務，其利率未經約
    定，亦無法律可據者，週年利率為百分之五；亦為同法第二百三十三條第一項及
    第二百零三條所明定。查原告所請求被告給付相當於租金之不當得利，並未定有
    給付之期限，則原告請求自起訴狀繕本送達被告之翌日起，按週年利率百分之五
    計算之利息，並無不合；又本件起訴狀繕本係於九十一年十一月十四日送達被告
    收受，有送達證書附卷宗可憑，則原告請求被告應自九十一年十一月十五日起，
    按週年利率百分之五計算遲延利息，核與上開規定並無違背，自無不合。
八、原告陳明願供擔保以代釋明聲請宣告假執行，核無不合，爰酌定相當擔保金額，
    准予宣告假執行。
九、結論：本件原告之訴為有理由，依民事訴訟法第七十八條、第三百九十條第二項
    ，判決如主文。
中      華      民      國    九十二    年      三      月    十七      日
                                臺灣臺南地方法院民事第一庭
~B法      官  吳坤芳
右為正本係照原本作成
如對本判決上訴，須於判決送達後廿日內向本院提出上訴狀。
中      華      民      國    九十二    年      三      月    十七      日
~B法院書記官  陳怡吟


司法院資訊處製作；財團法人民間司法改革基金會備份。
